【裁判字號】    92,上易,779
【裁判日期】    920617
【裁判案由】    恐嚇等
【裁判全文】
臺灣高等法院刑事判決                            九十二年度上易字第七七九號
    上  訴  人
    即  被  告  庚○○
    上  訴  人
    即  被  告  戊○○
    選任辯護人  邱創舜律師
右上訴人因恐嚇等案件，不服臺灣臺北地方法院九十二年度易字第四六號，中華民國
九十二年一月三十日第一審判決（起訴案號：臺灣臺北地方法院檢察署九十一年度偵
字第二二七五０號），提起上訴，本院判決如左：
    主  文
上訴駁回。
    事  實
一、庚○○前曾於民國（下同）八十六年間因贓物等案件，經臺灣士林地方法院判處
    有期徒刑一年（不構成累犯），仍不知悔改，於前案判決後，竟意圖為自己不法
    之所有，基於竊車以恐嚇車主交付財物之概括犯意，先於九十一年十月九日，委
    由不知情之戊○○以車牌號碼Ｈ六─一九九號營業小客車載送至附表編號一所示
    之地點，以其所有客觀上具危險性足供兇器使用之改造一字型螺絲起子一支（未
    扣案，業已丟棄），撬開丙○○所有停放該處車號Ｚ五－九九九九號自小客車（
    毀損部分未據告訴）及車內高爾夫球具一組，旋即以車上所示之電話號碼聯絡車
    主丙○○恐嚇稱：車子在其手上，想要領回就匯款新台幣（以下同）六萬元至指
    定不知情之吳秋娟於萬泰商業銀行帳戶等言詞，致使丙○○心生畏懼而於當日匯
    款新台幣（以下同）六萬元，始依指示至台北市洛陽停車場尋獲車輛，嗣後經戊○○發覺庚○○之犯罪行徑後，戊○○竟為圖謀私利，乃基於幫助庚○○竊車及
    恐嚇取財犯罪之概括故意，庚○○並基於前揭概括故意，二人自九十一年十月十
    六日起至同年月二十三日止，連續由戊○○以前揭車輛接送庚○○至如附表編號
    二至五所示地點，由庚○○持前揭兇器竊取如附表編號二至五所示之車輛及其他
    物品，旋即以車上所示之電話號碼聯絡附表二、三、五（附表四部分庚○○於竊
    車後並未對車主己○○恐嚇取財）所示之車主將附表所示之款項匯入前揭指定帳
    戶，使丁○○、甲○○心生畏懼而匯款三萬元及五萬元，乙○○因未匯款而未得
    逞，每次由庚○○支付三千元至一萬元不等之報酬予戊○○，嗣於九十一年十一
    月九日，為警循線查獲。
二、案經臺北市政府警察局刑事警察大隊報請臺灣臺北地方法院檢察署檢察官偵查起
    訴。
    理  由
一、右揭事實，業據被告庚○○於警訊、偵查中及原審審理時及本院調查時所供承，
    被告戊○○於本院審理時則翻供稱：被告庚○○在附表四部分偷完車後才知悉庚○○偷車及恐嚇取財之犯行，附表五部分伊沒有載被告庚○○去，每次庚○○給
    伊三千至五千不等云云，惟查，被告戊○○於警訊、偵查中及原審審理時對於幫
    助庚○○偷車及恐嚇取財犯行供述甚詳，核與證人丙○○、乙○○、己○○、甲○○、丁○○於警訊時及本院調查時所證述之情節相符，並有通訊監察譯文、車
    輛竊盜、車牌失竊資料個別查詢報表、吳秋娟之帳戶對帳單在卷可資佐證，被告
    庚○○對於每次給付被戊○○三千至一萬不等，亦據庚○○於警訊初訊時供認明
    確，被告戊○○於本院翻異前供否認犯罪，實屬事後諉責之詞，不值採信，本件
    事證明確，被告二人犯行均堪認定。
二、核被告庚○○、戊○○所為，均係犯刑法第三百二十一條第一項第三款加重竊盜
    罪、第三百四十六條第一項恐嚇取財既遂罪（各所犯罪名如附表所示），被告戊○○是以幫助被告庚○○竊盜及恐嚇取財，應論以幫助犯。核被告庚○○先後多
    次竊盜犯行及多次恐嚇取財（詳如附表所示），被告戊○○先後多次幫助竊盜及
    恐嚇取財犯行，均時間緊密，犯罪構成要件相同，顯係基於概括犯意為之，均屬
    連續犯，應依刑法第五十六條規定，分別以加重竊盜、恐嚇取財既遂論以一罪，
    並均加重其刑。渠等所犯恐嚇取財及加重竊盜罪二罪之間，有方法結果之牽連關
    係，應依刑法第五十五條之規定，從一重之連續恐嚇取財既遂罪及連續幫助恐嚇
    取財罪處斷。被告戊○○係以幫助他人犯罪而犯，應依刑法第三十條第一項之規
    定，減輕其刑，並先加後減之。
三、原審認被告等罪證明確，引用刑法第五十六條、第三百二十一條第一項第三款、
    第三百四十六條第一項（贅引第三項）、第五十五條、第三十條第二項、罰金罰
    鍰提高標準條例第一條前段之規定，並審酌被告庚○○前已犯有贓物、偽造文書
    之前科，其犯罪之動機及被告戊○○為籌措其子醫藥費之犯罪動機、二人犯罪之
    手段、犯罪所生損害，造成社會治安甚鉅，被告庚○○坦承犯行，二人犯後態度
    尚稱良好及公訴人在原審庭訊時請求量處被告庚○○有期徒刑三年、被告戊○○
    有期徒刑一年等一切情狀，分別量處被告庚○○有期徒刑二年六月，被告戊○○
    有期徒刑一年，以資懲儆。對於被告庚○○所持前揭犯罪工具螺絲起子一支，業
    經丟棄，業據被告庚○○於偵訊中敘明，應已滅失，爰不另為沒收之諭知，附予
    敘明。其認事用法並無不合，量刑亦屬妥適，上訴人即被告上訴意旨，被告庚○○請求從輕量刑，被告戊○○否認犯罪，指摘原判決不當，請求撤銷改判，核無
    理由，上訴應予駁回。另被告戊○○之辯護人請求給予緩刑一事，本院認為被告
    等所為之偷車勒索金錢行為，其犯罪情節對於社會治安影響甚大，尚不宜予以宣
    告緩刑，並此敘明。
四、公訴意旨另以：（一）被告庚○○於九十一年十月二十二日曾對被害人己○○恐
    嚇取財三萬元，惟未得逞，因認被告庚○○另涉恐嚇取財未遂罪嫌，（二）被告
    戊○○另涉幫助被告庚○○於附表編號一所示之時地為竊盜及恐嚇取財犯嫌，因
    認被告戊○○另涉幫助恐嚇取財罪嫌等語，訊據被告庚○○雖坦承有右揭恐嚇取
    財犯行，惟其於偵查中坦承恐嚇取財既遂，得款三萬元，惟查，其所指定匯入之
    吳秋娟帳戶於九十一年十月二十二日並無他人匯入款項，有萬泰銀行吳秋娟帳戶
    交易明細表在卷可參，而被害人己○○於警訊中亦未敘及其曾遭恐嚇取財之事，
    其車係於九十一年十月二十四日經台北市政府警察局士林分局社子派出所警員於
    台北市士林區○○○路設中街口尋獲，有九十一年十一月八日警訊筆錄在卷可憑
    ，己○○於本院調查時亦到庭證稱並未遭恐嚇取財等語（見本院卷九十二年五月
    十二日訊問筆錄），故依卷內之資料尚查無其他積極證據足認被告有對己○○恐
    嚇取財情事，被告雖曾自白犯罪，惟與事實不符，此部分不能證明被告庚○○犯
    罪，原應為無罪之諭知，惟公訴意旨認此部分與前揭被告於九十一年十月二十二
    日竊取己○○車輛及附表所示物品有牽連犯之裁判上一罪之關係，被告庚○○亦
    坦承其竊取該車係為恐嚇取財，核與被告戊○○所供亦相符，爰不另為無罪之諭
    知，附此敘明。訊據被告戊○○堅決否認其於附表編號一所示時間幫助被告庚○○犯罪，於原審時辯稱其當時並不知情，係事後看被告於深夜返車竟持有汽車音
    響，始產生懷疑，加以詢問，經被告庚○○告知後始知情，嗣於附表二所示之時
    間起始開始幫助被告庚○○犯罪等情，核與被告庚○○所供述一致，依被告戊○○已坦承幫助被告庚○○四次犯行，核無否認該次犯行之必要，且其所供與一般
    社會常情相符，此外依卷內資料復查無其他積極證據足認被告戊○○涉有該次幫
    助犯行，此部分不能證明被告戊○○犯罪，原應為無罪之諭知，惟公訴意旨認此
    部分與前揭有罪部分有連續犯之裁判上一罪之關係，爰不另為無罪之諭知，附此
    敘明。
五、台灣士林地方法院檢察署另併該署九十二年度偵字第二八一七號，認被告庚○○
    於九十一年三月二十七日凌晨時，基於前揭竊盜之概括犯意，在台北市○○區○○路一０八號前，打破（毀損部分未據告訴）李長鴻所有車號ＥＦ－一八八九號
    自小客車玻璃，竊取車內儀表板後逃逸，涉犯竊盜犯行等語，惟查以，上開併案
    部分其犯行時間係在九十一年三月間，與本案最近竊盜案件時間九十一年十月九
    日相隔約七個月，已難認二者間係基於概括犯意而為，況且本案被告犯罪手法是
    以竊車加以恐嚇車主取財方式為之，亦與併案之犯罪手法單持竊取車內情節不同
    ，雖被告坦承有碰過該車，留有指印在車上，惟其否認有竊取儀表板犯行，姑不
    論被告是否構成竊盜犯行，此併案部分亦難認與本件有何連續犯之一罪關係，併
    辦尚有未合，應退由檢察官另行處理。
六、被告庚○○經合法傳喚，無正當理由未到庭，爰不待其陳述逕行判決。
據上論斷，應依刑事訴訟法第三百六十八條、第三百七十一條，判決如主文。
本案經檢察官費玲玲到庭執行職務。
中      華      民      國    九十二    年      六      月     十七     日
                              臺灣高等法院刑事第十六庭
                                  審判長法  官  許  增  男
                                        法  官  陳  孟  瑩
                                        法  官  周  煙  平
右正本證明與原本無異。
不得上訴。
                                        書記官  蕭  麗  珍
中      華      民      國    九十二    年      六      月     十九     日
中華民國刑法第三百二十一條第一項第三款
犯竊盜罪而有左列情形之一者，處六月以上、五年以下有期徒刑：
三  攜帶兇器而犯之者。
中華民國刑法第三百四十六條第一項
意圖為自己或第三人不法之所有，以恐嚇使人將本人或第三人之物交付者，處六月以
上五年以下有期徒刑，得併科一千元以下罰金。
附表：
┌──┬───┬────┬─────┬────┬───┬────────┐
│編號│行為人│犯罪時間│犯罪地點  │犯罪方式│被害人│所得財物        │
├──┼───┼────┼─────┼────┼───┼────────┤
│  一│庚○○│九十一年│臺北市大安│持螺絲起│丙○○│車牌號碼Ｚ五─九│
│    │      │十月九日│區○○○路│子，竊取│      │九九九號自用小客│
│    │      │九時許  │一段一三五│自用小客│      │車一輛及車內高爾│
│    │      │        │巷內      │車，並恐│      │夫球具一套，恐嚇│
│    │      │        │          │嚇取財六│      │取財六萬元      │
│    │      │        │          │萬元既遂│      │                │
├──┼───┼────┼─────┼────┼───┼────────┤
│  二│庚○○│九十一年│臺北市天母│持螺絲起│乙○○│車牌號碼ＲＯ─八│
│    │      │十月十六│西路五七號│子，竊取│      │一三二號自用小客│
│    │      │日二時許│前        │自用小客│      │車一輛及車內之測│
│    │      │        │          │車，並恐│      │速器、駕照、電子│
│    │      │        │          │嚇取財四│      │零件一盒        │
│    │      │        │          │萬元未遂│      │                │
├──┼───┼────┼─────┼────┼───┼────────┤
│  三│庚○○│九十一年│臺北市大安│持螺絲起│丁○○│車牌號碼ＢＬ─一│
│    │      │十月十六│區○○路（│子，竊取│      │一一一號自用小客│
│    │      │日八時許│仁愛國小對│自用小客│      │車一輛及車內汽車│
│    │      │        │面）      │車，並恐│      │音響、高爾夫球具│
│    │      │        │          │嚇取財三│      │一套、行車執照一│
│    │      │        │          │萬元既遂│      │張，恐嚇取財三萬│
│    │      │        │          │        │      │元              │
├──┼───┼────┼─────┼────┼───┼────────┤
│  四│庚○○│九十一年│臺北市松山│持螺絲起│己○○│車牌號碼九Ｋ─二│
│    │      │十月二十│區○○○路│子，竊取│      │五三九號自用小客│
│    │      │二日十二│三段三０一│自用小客│      │車一輛及車內之汽│
│    │      │時許    │號前      │車      │      │車音響、身分證、│
│    │      │        │          │        │      │駕照、支票一張  │
├──┼───┼────┼─────┼────┼───┼────────┤
│  五│庚○○│九十一年│桃園縣桃園│持螺絲起│甲○○│車牌號碼三Ｕ─六│
│    │      │十月二十│市○○路二│子，竊取│      │七０九號自用小客│
│    │      │三日凌晨│段四七號  │自用小客│      │車一輛及車內汽車│
│    │      │零時許  │          │車，並恐│      │音響一組，恐嚇取│
│    │      │        │          │嚇取財五│      │財五萬元（起訴書│
│    │      │        │          │萬元既遂│      │誤載為三萬元）  │
└──┴───┴────┴─────┴────┴───┴────────┘


司法院資訊處製作；財團法人民間司法改革基金會備份。
